臺灣高雄地方法院刑事判決　100年度易字第245號
公　訴　人　臺灣高雄地方法院檢察署檢察官
被　　　告　強力夫
上列被告因妨害自由等案件，經檢察官提起公訴（99年度偵字第
17552 號），本院判決如下：
    主  文
強力夫犯如附表所示之拾罪，各處如附表所示之刑。有期徒刑部
分應執行有期徒刑壹年陸月，如易科罰金，以新臺幣壹仟元折算
壹日，拘役部分應執行拘役伍拾日，如易科罰金，以新臺幣壹仟
元折算壹日。
    事  實
一、強力夫前因恐嚇案件，經本院以95年度簡字第270 號判決處
    有期徒刑4 月，復經本院以95年度簡上字第293 號駁回上訴
    確定，於民國96年2 月12日易科罰金執行完畢。詎仍不知悔
    改，因與徐惠珍之前夫蔡斌成有債務糾紛，竟分別對徐惠珍
    為下列行為：
  (一)於99年1 月18日上午，強力夫前往徐惠珍所任職位於高雄市
    ○○區○○路6 號5 樓之國泰人壽辦公室（下稱國泰人壽辦
    公室）討債，雙方因此發生爭執，徐惠珍遂離開辦公室欲騎
    乘其所有車牌號碼OOY ─855 號機車（下稱系爭機車）至派
    出所報案，強力夫為阻止徐惠珍離去，竟基於妨害人行使權
    利之強制犯意，於同日上午9 時45分許，在上址1 樓騎樓，
    強行取下徐惠珍插在系爭機車鑰匙孔之鑰匙拒不返還，以此
    強暴方式妨害徐惠珍騎乘機車離去之權利。
  (二)於99年3 月22日上午9 時許，強力夫基於散布毀損徐惠珍名
    譽之事於眾之意圖及公然侮辱徐惠珍之犯意，在徐惠珍國泰
    人壽辦公室1 樓騎樓之公共場所，將標題為「我們應以國泰
    為榮，以徐惠珍為恥」、「懸賞通知」之2 紙傳單置於停放
    在該處之機車上予以散布，內容除指涉徐惠珍與其前夫蔡斌
    成共同詐欺他人金錢，得手千萬後即辦理假離婚以推卸債務
    外，前者傳單並含有「混蛋至極」、「醜不怪的老查某」、
    「丟盡兒女顏面與自尊心，天下怎有個這麼不要臉的父母」
    、「真他媽的鬼扯淡」、「禽獸不如的東西」等侮辱內容，
    後者傳單則含有「徐惠珍你們一家都是賊」、「全家都是騙
    子」等侮辱內容，使不特定人得以共見共聞，致貶損徐惠珍
    在社會上之評價，足以毀損徐惠珍之名譽。
  (三)於99年3 月22日，強力夫擬前往徐惠珍國泰人壽辦公室討債
    ，為免徐惠珍騎車離去，竟先於同日上午11時54分許，基於
    毀損之犯意，在上址1 樓騎樓，將鐵釘置於系爭機車鑰匙孔
    內，以此方式致令徐惠珍所有系爭機車之鑰匙孔不堪使用，
    足以生損害於徐惠珍。嗣又於同日中午12時48分許，至徐惠
    珍國泰人壽辦公室向徐惠珍催討債務，詎強力夫見徐惠珍欲
    離開辦公室，竟基於妨害人行使權利之強制犯意，擋住辦公
    室出口，並徒手拉扯徐惠珍手臂及衣袖，阻止徐惠珍離去，
    以此強暴方式妨害徐惠珍離去之權利。
  (四)於99年4 月1 日下午5 時許，強力夫在徐惠珍國泰人壽辦公
    室與徐惠珍發生爭執，徐惠珍旋即離開其辦公室，欲步行至
    鳳崗派出所報案，迨徐惠珍步行至高雄市○○區○○路23號
    時，強力夫為阻止徐惠珍離去，竟基於妨害人行使權利之強
    制犯意，拉扯徐惠珍之衣服，將徐惠珍拖往高雄市○○區○
    ○路15號，徐惠珍衣服之鈕釦因而遭扯落，強力夫以此強暴
    方式妨害徐惠珍離去之權利。強力夫另基於公然侮辱之犯意
    ，於上開時間，在上開路段之公共場所，以「幹你娘」、「
    死人骨頭」等語辱罵徐惠珍，使不特定人得以共見共聞，足
    以貶損徐惠珍在社會上之評價。
  (五)於99年5 月18日上午7 時許，強力夫基於散布毀損徐惠珍名
    譽之事於眾之意圖，在徐惠珍國泰人壽辦公室1 樓騎樓，手
    舉載有「徐惠珍人壽主任9 月匯入錢10月假離婚侵佔我千萬
    」等語之廣告牌，足以毀損徐惠珍之名譽。
  (六)於99年5 月18日上午8 時許，強力夫前往徐惠珍國泰人壽辦
    公室向其討債，雙方發生爭執後，強力夫見徐惠珍欲轉身離
    去，竟基於妨害人行使權利之強制犯意及傷害人身體之未必
    故意，徒手拉扯徐惠珍手臂及其側背包阻止其離去，以此強
    暴方式妨害徐惠珍離去之權利，致徐惠珍跌倒，受有頭部外
    傷併血腫、及雙手腕挫傷之傷害。
  (七)於99年6 月9 日上午7 時30分許，強力夫前往徐惠珍國泰人
    壽辦公室向其討債，其為阻止徐惠珍錄音，竟基於毀損之犯
    意，奪去徐惠珍所有之錄音機1 台，將之摔毀於地上，足以
    生損害於徐惠珍。徐惠珍見狀旋即撥打手機報警，強力夫復
    基於妨害人行使權利之強制犯意，徒手拉扯徐惠珍之手腕、
    衣領，阻止徐惠珍報警，以此強暴方式妨害徐惠珍報警之權
    利。
二、案經徐惠珍訴由高雄市政府警察局鳳山分局報告臺灣高雄地
    方法院檢察署檢察官偵查起訴。
    理  由
壹、程序方面：
    按被告以外之人於審判外之言詞或書面陳述，除法律有規定
    者外，不得作為證據，刑事訴訟法第159 條第1 項定有明文
    ；又被告以外之人於審判外之陳述，雖不符同法第159 條之
    1 至第159 條之4 之規定，但經當事人於審判程序同意作為
    證據，法院審酌該言詞陳述或書面陳述作成時之情況，認為
    適當者，亦得為證據，同法第159 條之5 第1 項定有明文。
    本判決所引用之傳聞證據，均經本院依法踐行調查證據程序
    ，當事人於審判程序亦同意作為證據，本院審酌證據資料作
    成時之情況，並無違法不當及證明力明顯過低之瑕疵，且無
    依法應排除其證據能力之情形，認以之作為證據應屬適當，
    故有證據能力。
貳、實體方面
一、訊據被告強力夫固坦承有為事實一(一)至(五)所示之行為，就事
    實一(六)部分，亦坦承有拉扯告訴人徐惠珍手臂及其側背包之
    事實，惟矢口否認有何強制、散布文字誹謗、公然侮辱、毀
    損、傷害等犯行，辯稱：事實一(一)部分，當時告訴人已經離
    去，我無法妨害告訴人之自由；事實一(二)部分，我所述均係
    事實，且與公共利益相關，不涉及告訴人之私德；事實一(三)
    部分，我只是將鐵釘置於機車鑰匙孔內，防止告訴人離開，
    告訴人之系爭機車亦未因此毀壞，不構成毀損，且我係依據
    刑法第23條主張正當防衛，並無防衛過當之情事；事實一(四)
    部分，我拉扯告訴人之目的係阻止告訴人逃跑，不構成妨害
    自由，且我辱罵告訴人係因為告訴人咬我整塊肉，我並無公
    然侮辱之犯意；事實一(五)部分，該廣告牌所記載之文字均屬
    事實，且不涉及私德，與公共利益相關；事實一(六)部分，告
    訴人並未跌倒，亦未受到傷害云云。就事實一(七)部分，則否
    認有何毀損、強制犯行，辯稱：告訴人之錄音機係自己掉在
    地上，與我無關，至於我有無拉扯告訴人手腕、衣領，我已
    沒有印象云云。惟查：
  (一)關於事實一(一)部分（被訴99年1 月18日之強制犯行）：
  1.被告有於99年1 月18日上午，至告訴人國泰人壽辦公室討債
    ，雙方因此發生爭執，告訴人遂離開辦公室欲騎乘系爭機車
    至派出所報案，被告即於同日上午9 時45分許，在上址1 樓
    騎樓，強行取下告訴人插在系爭機車鑰匙孔之鑰匙，告訴人
    因而未騎乘機車，逕自步行離開現場等情，業據被告於審判
    中供認不諱，核與證人即告訴人徐惠珍於警詢、偵查中所述
    大致相符，且有監視錄影器翻拍照片4 張、手機簡訊翻拍照
    片4 張、勘驗筆錄1 份附卷可稽( 偵一卷第44至45頁、偵二
    卷第29頁) ，上開事實要堪信為真實。
  2.按刑法第304 條之強暴、脅迫，祇以所用之強脅手段足以妨
    害他人行使權利，或足使他人行無義務之事為已足，並非以
    被害人之自由完全受其壓制為必要（最高法院28年上第3650
    號判例參照）。被告既坦承有於上開時、地強行取下告訴人
    插在系爭機車鑰匙孔之鑰匙，使告訴人未能騎乘機車離去，
    逕自步行離開現場，揆之上開說明，被告所為已該當以強暴
    手段妨害告訴人行使騎乘機車離去之權利，應構成強制罪，
    被告辯稱其並未強制告訴人，顯屬無稽。
  3.本案事證明確，被告所為事實一(一)之強制犯行，洵堪認定，
    應依法論科。
  (二)關於事實一(二)部分（被訴99年3 月22日之散布文字誹謗、公
    然侮辱犯行）：
  1.被告於99年3 月22日上午9 時許，在告訴人國泰人壽辦公室
    1 樓騎樓之公共場所，將標題為「我們應以國泰為榮，以告
    訴人為恥」、「懸賞通知」之2 紙傳單置於停放在該處之機
    車上，內容除指涉告訴人與其前夫蔡斌成共同詐欺他人金錢
    ，得手千萬後即辦理假離婚以推卸債務外，前者並含有「混
    蛋至極」、「醜不怪的老查某」、「丟盡兒女顏面與自尊心
    ，天下怎有個這麼不要臉的父母」、「真他媽的鬼扯淡」、
    「禽獸不如的東西」等文字，後者則含有「告訴人你們一家
    都是賊」、「全家都是騙子」等文字乙節，為被告於審判中
    坦承屬實，且經證人徐惠珍證述在卷，並有傳單2 份在卷可
    考（見警卷第18至18頁反面、真二卷第23至23頁反面），足
    認上開事實為真。
  2.按憲法第11條明文保障言論自由，國家固應給予最大限度之
    維護，俾其實現自我、溝通意見、追求真理及監督各種政治
    或社會活動之功能得以發揮。惟為兼顧對個人名譽、隱私及
    公共利益之保護，法律尚非不得對言論自由依其傳播方式為
    合理之限制（司法院釋字第509 號解釋參照）。是因而產生
    名譽受侵害者要求國家履行基本權保護義務及表意人向國家
    主張言論自由防禦權之「基本權衝突」。又言論自由可分為
    客觀之「事實陳述」及主觀之「意見表達」二者，「事實陳
    述」得以驗證真偽，「意見表達」則係個人對於事物之主觀
    價值判斷，無所謂真偽之問題，在民主多元社會各種價值判
    斷皆應容許，不應有何者正確或何者錯誤而運用公權力加以
    鼓勵或禁制之現象，僅能經由言論之自由市場機制，使真理
    愈辯愈明而達去蕪存菁之效果。
  3.再按刑法第310 條誹謗罪係處罰行為人意圖散布於眾，而指
    摘或傳述足以毀損他人名譽之具體事實，倘僅抽象的公然謾
    罵或嘲弄，並未指摘具體事實，則屬刑法第309 條第1 項公
    然侮辱罪範疇，最高法院86年度台上字第6920號裁判可資參
    考。由此可徵，刑法「誹謗罪」及「公然侮辱罪」分別係在
    規範「事實陳述」及「意見表達」。立法者並就刑法第310
    條誹謗罪為一基本價值決定，對於詆損他人名譽之具體事實
    ，原則上以刑法第310 條處罰，惟如該「事實陳述係真實且
    與公共利益相關」，此際言論自由之保護應優先於名譽權，
    而將之排除於誹謗罪之處罰範圍；在「事實陳述不真實」或
    「雖真實但僅涉及私德而與公共利益無關」之情形，斯時名
    譽權則重於言論自由，表意者必須依刑法第310 條誹謗罪處
    斷。而刑法第309 條公然侮辱罪，則係針對表意人所為之「
    公然」謾罵或嘲弄之「意見表達」，優先保障名譽受侵害者
    之名譽權，對於侵害他人名譽之表意人以刑法第309 條公然
    侮辱罪相繩，至表意人「非公然」之謾罵或嘲弄，言論自由
    則優先於名譽權而受保障，不以刑法制裁表意人。
  4.觀諸被告於國泰辦公室1 樓騎樓所散布標題為「我們應以國
    泰為榮，以告訴人為恥」、「懸賞通知」之2 紙傳單，內容
    均指涉告訴人與其前夫蔡斌成共同詐欺他人金錢，得手千萬
    後即辦理假離婚以推卸債務之情，此非在表達某種意見，而
    係傳達告訴人與其前夫有詐欺之事實，並非不得驗證真偽，
    是揆諸上開說明，被告此部分之言論自屬客觀之「事實陳述
    」無訛。本件被告散布告訴人詐欺他人金錢之事實陳述，依
    一般社會觀念，確足以減損告訴人在社會上之評價，而告訴
    人又非公務員或公眾人物，被告所為之言論自僅涉及私德，
    而與公共利益無關，被告復係在國泰人壽辦公室1 樓人來人
    往之騎樓前，發放上開2 紙傳單至停放在該處之機車上，足
    信被告有將上開誹謗性言論散布於特定多數人之意圖，揆諸
    上開說明，被告應成立刑法第310 條第2 項之散布文字誹謗
    罪。被告辯稱其言論與公共利益相關，尚難憑取。
  5.又上開2 紙傳單內，關於「混蛋至極」、「醜不怪的老查某
    」、「丟盡兒女顏面與自尊心，天下怎有個這麼不要臉的父
    母」、「真他媽的鬼扯淡」、「禽獸不如的東西」、「告訴
    人你們一家都是賊」、「全家都是騙子」等文字，依一般正
    常用法及意義，僅係修辭上之誇張用法，用以表達某種意見
    ，非意指某項特定事實，且依被告為上述言論之客觀情節，
    可認被告上開言論主要係對告訴人個人之主觀價值判斷，無
    從驗證真偽，依上開說明，應屬一種「意見表達」。而按所
    謂「侮辱」，係以使人難堪為目的，以言語、文字、圖畫或
    動作，表示不屑輕蔑或攻擊之意思，足以貶損個人在社會上
    所保持之人格或地位之評價。細繹被告上開言論，衡諸一般
    社會通念，已含有輕侮、鄙視對方之意，足使告訴人在精神
    上、心理上感覺難堪，並貶抑告訴人在社會上之評價，為侮
    辱告訴人之言論無疑。再按刑法分則中公然二字之意義，祇
    以不特定人或多數人得以共見共聞之狀況為已足，自不以實
    際上果已共見共聞為必要，但必在事實上有與不特定人或多
    數人得以共見或共聞之狀況方足認為達於公然之程度，司法
    院院字第2033號解釋、釋字第145 號解釋可資參照。被告在
    國泰人壽辦公室1 樓人來人往之騎樓前，發放上開2 紙傳單
    至停放在該處之機車上，已足使來往之不特定行人知悉，揆
    之上開說明，自構成公然侮辱罪。又因被告所為之言論為一
    種「意見表達」，而意見表達無法驗證真偽，已如前述，是
    被告不得主張其言論為真實且與公共利益相關，據此阻卻違
    法，被告以前揭情詞置辯，要屬無據。
  6.綜上，本案事證明確，被告所為事實一(二)之散布文字誹謗、
    公然侮辱犯行，堪以認定。
  (三)關於事實一(三)部分（被訴99年3 月22日之毀損、強制犯行）
    ：
  1.毀損部分：
  被告於99年3 月22日，擬前往告訴人國泰人壽之辦公室討債
    ，為免告訴人騎車離去，被告先於同日上午11時54分許，在
    上址1 樓騎樓，將鐵釘置於告訴人所有系爭機車鑰匙孔內乙
    情，為被告所是認，且經證人徐惠珍於警詢、偵查中證述屬
    實，並有現場照片4 張、騎樓監視錄影器翻拍照片12張、勘
    驗筆錄1 份在卷可證（見警卷第20至21頁、偵一卷第47至48
    頁、偵二卷第29頁），堪信為真。
  按刑法第354 條之毀損罪，以使所毀損之物，失其全部或一
    部之效用為構成要件（最高法院47年台非第34號判例參照）
    。查被告以鐵釘置於告訴人所有系爭機車之鑰匙孔內，使系
    爭機車鑰匙孔無法插入鑰匙，喪失其全部效用甚明，且足以
    生損害於告訴人，依上開說明，被告所為自構成毀損罪。
  2.強制部分：
  被告於99年3 月22日中午12時48分許，至告訴人國泰人壽辦
    公室向告訴人催討債務，見告訴人欲離開辦公室，即擋住辦
    公室出口，徒手拉扯告訴人手臂及衣袖，不讓告訴人離去等
    情，為被告所不爭執，且經證人徐惠珍於警詢、偵查中證述
    屬實，並有辦公室門口監視錄影器翻拍照片10張、勘驗筆錄
    1 份在卷可證（見偵一卷第46、48頁、偵二卷第29頁），足
    認被告上開行為係妨害告訴人離去之權利，應成立強制罪無
    疑。
  被告雖辯稱：其阻止告訴人離去係在防衛其債權，應成立正
    當防衛云云，惟按對於現在不法之侵害，而出於防衛自己或
    他人權利之行為，不罰，但防衛行為過當者，得減輕或免除
    其刑，刑法第23條定有明文。又刑法上之正當防衛以遇有現
    在不法之侵害為前提，如侵害業已過去或不法侵害尚未發生
    ，即無防衛之可言（參見最高法院30年上字第1040號、27年
    上字第2879號判例）。本件被告於99年3 月22日中午12時48
    分許，至告訴人國泰人壽辦公室向告訴人催討債務時，並未
    遭受任何現在不法之侵害，揆之上開說明，被告自不得主張
    刑法第23條之正當防衛。至告訴人前是否積欠被告債務，與
    被告得否主張正當防衛無涉，縱認告訴人確有積欠被告債務
    ，此亦非「不法之侵害」，被告自不得主張正當防衛。被告
    前揭所辯，殊難憑採。
  3.綜上，被告所為事實一(三)之毀損、強制犯行，事證明確，應
    依法論科。
  (四)關於事實一(四)部分（被訴99年4 月1 日之強制、公然侮辱犯
    行）：
  1.強制部分：
  被告於99年4 月1 日下午5 時許，在告訴人國泰人壽辦公室
    與告訴人發生爭執，告訴人旋即離開辦公室，欲步行至鳳崗
    派出所報案，迨告訴人步行至高雄市○○區○○路23號時，
    被告為阻止告訴人離去，拉扯告訴人之衣服，將告訴人拖往
    高雄市○○區○○路15號之事實，業據被告於審判中所不爭
    執，核與證人徐惠珍於警詢、偵查中所述大致相符，且有現
    場錄音譯文、勘驗筆錄各1 份在卷可按（見偵一卷第20至21
    頁、偵二卷第29頁），足信為真實。
  被告雖辯稱告訴人衣服之鈕釦係告訴人掙扎時自己掉落云云
    ，惟徵諸告訴人於偵查中證稱：99年4 月1 日下午5 時許，
    我本來要去派出所，走到一半被告問我要去何處，我說要去
    派出所，被告即拉住我衣服不讓我去，我衣服第一個鈕釦因
    而被扯落等語（見偵一卷第28頁），且有照片1 張可證（見
    警卷第19頁），參以告訴人與被告除有債務糾紛外，並無其
    他夙怨嫌隙，自無甘冒刑法偽證罪之重典，故為虛偽證詞之
    必要，是告訴人前開證述可以信實，被告確有拉扯告訴人之
    衣服，致告訴人鈕釦脫落，至為明確。被告既有拉扯告訴人
    衣服，阻止告訴人離去，並因而致告訴人鈕釦掉落之情事，
    其行為自該當妨害告訴人離去權利之強制罪。
  2.公然侮辱部分：
  被告有於99年4 月1 日下午5 時許，在高雄市○○區○○路
    23號至15號間之公共場所，以「幹你娘」、「死人骨頭」等
    語辱罵告訴人之情，為被告於審判中坦承不諱，且經證人徐
    惠珍證述在卷，並有現場錄音譯文、勘驗筆錄各1 份可佐（
    見偵一卷第20至21頁、偵二卷第29頁）。
  查被告所為「幹你娘」、「死人骨頭」之言論，依一般正常
    用法及意義，係在表達某種意見，非意指某項特定事實，為
    被告個人之主觀價值判斷，無從驗證真偽，應屬「意見表達
    」。又衡諸一般社會通念，被告所為上開言論，具有輕侮告
    訴人之意，足使告訴人在精神上、心理上感覺難堪，並貶損
    告訴人在社會上之評價，為侮辱告訴人之言論無誤。被告表
    達上開意見之地點，復係在大馬路上，足使來往之不特定行
    人聽聞被告上開言論，被告對此知之甚稔，竟仍予為之，是
    被告所為應構成公然侮辱罪，被告辯稱其無公然侮辱之犯意
    ，尚難採信。
  (五)關於事實一(五)部分（被訴99年5 月18日散布文字誹謗犯行）
    ：
  1.被告於99年5 月18日上午7 時許，在告訴人國泰人壽辦公室
    1 樓騎樓，手舉載有「告訴人人壽主任9 月匯入錢10月假離
    婚侵佔我千萬」等語之廣告牌之事實，業經被告供認在卷，
    核與證人徐惠珍所述大致相符，且有照片1 張附卷足憑（見
    偵一卷第54頁），堪信為真。
  2.參諸被告所為之上開言論，並非在表達某種意見，而係意指
    告訴人有故意詐騙被告金錢之特定事實，此非不得驗證真偽
    ，且依一般社會評價，該言論足以減損告訴人在社會上之評
    價，是被告之言論應屬客觀「事實陳述」之誹謗性言論。惟
    因告訴人並非公務員或公眾人物，其有無故意詐騙被告金錢
    ，與公共利益自無相關，僅涉及告訴人之私德。而被告係在
    人來人往之騎樓高舉上開具有誹謗性言論之廣告牌，當有將
    上開言論散布於不特定多數人之意圖，故被告所為應成立散
    布文字誹謗罪。
  (六)關於事實一(六)部分（被訴99年5月18日強制、傷害犯行）：
  1.被告有於99年5 月18日上午8 時許，前往告訴人國泰人壽辦
    公室向其討債，雙方發生爭執後，被告見告訴人欲轉身離去
    ，旋即徒手拉扯告訴人手臂及其側背包阻止其離去等情，為
    被告於審判中供認在卷，且經證人徐惠珍於偵查中證述明確
    ，並有監視錄影器翻拍照片6 張可稽（見偵一卷第16至17頁
    ），上開事實要屬真實。
  2.被告雖辯稱告訴人並未跌倒，亦未受有傷害云云。然徵諸證
    人徐惠珍於偵查中明確證稱：99年5 月18日當天，被告有拉
    扯我，造成我頭部受傷等語（見偵一卷第28頁），而觀諸告
    訴人辦公室門口之監視錄影器翻拍照片6 張（見偵一卷第16
    至17頁），亦明顯可見被告不斷拉扯告訴人之側背包及手臂
    ，於拉扯過程中，告訴人跌倒在地，被告仍不顧告訴人之反
    抗，繼續與告訴人拉扯，此情並經檢察官勘驗在卷，有勘驗
    筆錄1 份可佐（見偵三卷第49頁）。復參以告訴人所提出之
    國軍高雄總醫院附設民眾診療服務處驗傷診斷書、診斷證明
    書各1  紙（見偵一卷第2  至3 頁），其上明載告訴人於99
    年5 月18日8 時30分至同日10時20分許，至國軍高雄總醫院
    急診室接受診療，診斷結果為告訴人受有頭部外傷併血腫及
    雙手腕挫傷之傷害，與上開情節相互勾稽，足見告訴人確因
    被告拉扯側背包及手臂之行為，致跌倒在地，被告辯稱告訴
    人並未跌倒受傷云云，純屬子虛。是被告前開拉扯行為，客
    觀上該當強制罪及傷害罪之構成要件，主觀上被告復係為阻
    止告訴人離去，而故意對告訴人為拉扯行為，被告又有預見
    該拉扯行為可能導致告訴人受有傷害，仍基於縱使告訴人受
    有傷害亦在所不惜之意，對告訴人為拉扯行為，其有強制罪
    之直接故意及傷害罪之間接故意，至臻明灼。
  3.綜上所述，被告所為事實一(六)之強制、傷害犯行，事證明確
    ，應依法論科。
  (七)關於事實一(七)部分（被訴99年6 月9 日毀損、強制犯行）：
  1.被告於99年6 月9 日上午7 時30分許，前往告訴人國泰人壽
    辦公室向其討債乙情，為被告所不爭執，且經徐惠珍證述在
    卷，復有監視錄影器翻拍照片11張、勘驗筆錄1 份在卷可參
    （見偵一卷第38頁、偵三卷第28至29、49頁），堪認屬實。
  2.徵諸證人徐惠珍於偵查中證述：99年6 月9 日上午7 時30分
    許，被告在國泰人壽辦公室搶我的錄音機，並將錄音機摔在
    地上，該錄音機因而毀壞無法使用，我要打電話報警，被告
    又拉住我的胸口、衣領不讓我離去等語明確（見偵三卷第3
    頁、偵一卷第28至29頁），且觀之當日告訴人辦公室監視錄
    影器翻拍照片11張（見偵一卷第38頁、偵三卷第28至29頁）
    ，被告確實奪取告訴人手上之錄音機，有上開翻拍照片可證
    ，之後被告將該錄音機摔在地上，致錄音機零件散落一地，
    告訴人欲以手機報警，被告復徒手拉住告訴人之手腕及衣袖
    ，亦經檢察官於偵查中勘驗屬實（見偵三卷第49頁），足信
    被告有奪取告訴人之錄音機將之摔壞，並徒手拉扯告訴人之
    手腕及衣袖，至臻明確。被告辯稱未毀損告訴人所有之錄音
    機，亦無印象有無拉扯告訴人云云，要難採信。
  3.綜上，被告所為事實一(七)之毀損、強制犯行，事證明確，應
    依法論科。
二、論罪科刑：
  (一)核被告強力夫所為事實一(一)之行為，係犯刑法第304 條第1
    項之強制罪；事實一(二)之行為，係犯同法第310 條第2 項、
    第1 項之散布文字誹謗罪、第309 條第1 項之公然侮辱罪；
    事實一(三)之行為，係犯同法第354 條之致令他人物品不堪用
    罪、第304 條第1 項之強制罪；事實一(四)之行為，係犯同法
    第304 條第1 項之強制罪、第309 條第1 項之公然侮辱罪；
    事實一(五)之行為，係犯同法第310 條第2 項第1 項之散布文
    字誹謗罪；事實一(六)之行為係犯同法第304 條第1 項之強制
    罪、第277 條第1 項之傷害罪；事實一(七)之行為，係犯同法
    第354 條之毀損他人物品罪、第304 條第1 項之強制罪。被
    告事實一(二)之行為，係以一散布傳單之行為，同時辱罵告訴
    人及誹謗告訴人名譽，事實一(六)之行為，則係以一拉扯告訴
    人手臂及側背包行為，阻止告訴人離去，並使告訴人受傷，
    同時構成強制罪及傷害罪，均為一行為觸犯數罪名之想像競
    合犯，應依刑法第55條之規定，分別從一重之散布文字誹謗
    罪、傷害罪論處。被告所犯上開強制罪4 罪、散布文字誹謗
    罪2 罪、致令他人物品不堪用罪1 罪、毀損他人物品罪1 罪
    、公然侮辱罪1 罪、傷害罪1 罪，犯意各別，行為互殊，應
    予分論併罰。又被告有如事實欄所載曾受有期徒刑之宣告及
    執行完畢乙節，有臺灣高等法院被告前案紀錄表1 份在卷可
    參，被告於有期徒刑執行完畢後，5 年內故意再犯本案有期
    徒刑以上之9 罪（除事實一(四)之公然侮辱罪外），均為累犯
    ，皆應依刑法第47條第1 項之規定加重其刑。
  (二)爰審酌被告前於90年間，因連續犯散布文字誹謗罪，經臺灣
    臺北地方法院以90年度易字第1399號判決處有期徒刑3 月，
    於93年間復因連續恐嚇、誹謗告訴人、強制、傷害告訴人，
    經本院以93年度易字第1765號判決處有期徒刑6 月，並經臺
    灣高等法院高雄分院以94年度上易字第264 號判決駁回上訴
    確定，於94年間又因連續恐嚇告訴人12次，經本院以95年度
    簡字第270 號判決處有期徒刑4 月，復經本院以95年度簡上
    字第293 號判決駁回上訴確定，有上開判決書及臺灣高等法
    院被告前案紀錄表各1 份在卷可考，竟仍不知悔改，不循法
    律途徑解決其與告訴人間之債務糾紛，反採取激烈手段，以
    強行取走告訴人機車鑰匙、拉扯告訴人手臂、手腕、衣袖、
    衣領、側背包之強暴方式，阻止告訴人離去，其中一次強制
    犯行更致告訴人跌倒，受有頭部外傷併血腫及雙手腕挫傷之
    傷害，另被告又毀損告訴人所有系爭機車之鑰匙孔、摔壞告
    訴人所有之錄音機1 台，且蓄意散布誹謗、侮辱告訴人之言
    論，詆毀告訴人之名譽，貶損告訴人在社會上之評價，犯後
    亦未與告訴人達成和解，所為實屬非是；惟念及被告係因認
    告訴人與其前夫向其借款數千萬元未還，心有不甘，且被告
    已近古稀之年，並考量被告各次犯行對告訴人造成傷害之程
    度，兼衡被告所受之教育程度、家庭經濟狀況，分別量處如
    主文所示之刑及諭知易科罰金之折算標準。又被告所犯事實
    一(一)、(三)、(四)、(七)之罪名及犯罪態樣均相同，事實一(二)、(四)
    、(五)所示罪名之罪質相近，且事實一(二)、(三)所示之散布文字
    誹謗罪、致令他人物品不堪用罪、強制罪，事實一(七)所示之
    毀損他人物品罪、強制罪，犯罪時間甚為接近，再參諸刑法
    第51條第5款係採限制加重，而非累計加重原則，爰定其應
    執行刑如主文所示，以示衡平，並諭知同前之易科罰金折算
    標準。
據上論斷，應依刑事訴訟法第299 條第1 項前段，刑法第304 條
第1 項、第310 條第2 項、第1 項、第309 項第1 項、第354 條
、第277 條第1 項、第55條、第47條第1 項、第41條第1 項前段
、第8 項、第51條第5 款、第6 款、第9 款，刑法施行法第1 條
之1 ，判決如主文。
本案經檢察官陳筱茜到庭執行職務。
中    華    民    國  100     年    4     月    28    日
                  刑事第十五庭    法  官  吳佳樺
以上正本證明與原本無異。
如不服本判決應於收受送達後10日內向本院提出上訴書狀，並應
敘述具體理由；如未敘述上訴理由者，應於上訴期間屆滿後20日
內向本院補提理由書（均須按他造當事人之人數附繕本）「切勿
逕送上級法院」。
中    華    民    國  100     年    4     月    28    日
                                  書記官  陳恩慈
附表：
┌──┬─────┬───────────────────┐
│編號│事實      │宣告刑                                │
├──┼─────┼───────────────────┤
│1   │事實一(一)  │強力夫犯強制罪，累犯，處有期徒刑參月，│
│    │          │如易科罰金，以新臺幣壹仟元折算壹日。  │
├──┼─────┼───────────────────┤
│2   │事實一(二)  │強力夫犯散布文字誹謗罪，累犯，處有期徒│
│    │          │刑肆月，如易科罰金，以新臺幣壹仟元折算│
│    │          │壹日。                                │
├──┼─────┼───────────────────┤
│3   │事實一(三)  │強力夫犯致令他人物品不堪用罪，累犯，處│
│    │          │有期徒刑參月，如易科罰金，以新臺幣壹仟│
│    │          │元折算壹日。                          │
├──┼─────┼───────────────────┤
│4   │事實一(三)  │強力夫犯強制罪，累犯，處有期徒刑肆月，│
│    │          │如易科罰金，以新臺幣壹仟元折算壹日。  │
├──┼─────┼───────────────────┤
│5   │事實一(四)  │強力夫犯強制罪，累犯，處有期徒刑伍月，│
│    │          │如易科罰金，以新臺幣壹仟元折算壹日。  │
├──┼─────┼───────────────────┤
│6   │事實一(四)  │強力夫犯公然侮辱罪，處拘役貳拾日，如易│
│    │          │科罰金，以新臺幣壹仟元折算壹日。      │
├──┼─────┼───────────────────┤
│7   │事實一(五)  │強力夫犯散布文字誹謗罪，累犯，處拘役肆│
│    │          │拾日，如易科罰金，以新臺幣壹仟元折算壹│
│    │          │日。                                  │
├──┼─────┼───────────────────┤
│8   │事實一(六)  │強力夫犯傷害罪，累犯，處有期徒刑陸月，│
│    │          │如易科罰金，以新臺幣壹仟元折算壹日。  │
├──┼─────┼───────────────────┤
│9   │事實一(七)  │強力夫犯毀損他人物品罪，累犯，處有期徒│
│    │          │刑參月，如易科罰金，以新臺幣壹仟元折算│
│    │          │壹日。                                │
├──┼─────┼───────────────────┤
│10  │事實一(七)  │強力夫犯強制罪，累犯，處有期徒刑肆月，│
│    │          │如易科罰金，以新臺幣壹仟元折算壹日。  │
└──┴─────┴───────────────────┘
附錄本案論罪科刑之法條：
中華民國刑法第304條
（強制罪）
以強暴、脅迫使人行無義務之事或妨害人行使權利者，處3 年以
下有期徒刑、拘役或3 百元以下罰金。
前項之未遂犯罰之。
中華民國刑法第310條
（誹謗罪）
意圖散布於眾，而指摘或傳述足以毀損他人名譽之事者，為誹謗
罪，處1 年以下有期徒刑、拘役或5 百元以下罰金。
散布文字、圖畫犯前項之罪者，處2 年以下有期徒刑、拘役或1
千元以下罰金。
對於所誹謗之事，能證明其為真實者，不罰。但涉於私德而與公
共利益無關者，不在此限。
中華民國刑法第309條
（公然侮辱罪）
公然侮辱人者，處拘役或 3 百元以下罰金。
以強暴犯前項之罪者，處1 年以下有期徒刑、拘役或5 百元以下
罰金。
中華民國刑法第354條
（毀損器物罪）
毀棄、損壞前二條以外之他人之物或致令不堪用，足以生損害於
公眾或他人者，處2 年以下有期徒刑、拘役或5 百元以下罰金。
中華民國刑法第277條
（普通傷害罪）
傷害人之身體或健康者，處 3 年以下有期徒刑、拘役或 1 千元
以下罰金。
犯前項之罪因而致人於死者，處無期徒刑或7 年以上有期徒刑；
致重傷者，處3 年以上10年以下有期徒刑。